臺灣高等法院臺中分院刑事裁定　
110年度毒抗字第1394號

抗  告  人  
即  被  告  陳奇賢


上列抗告人因違反毒品危害防制條例案件，不服臺灣臺中地方法
院中華民國110年11月4日觀察勒戒裁定（110年度毒聲字第1400
號；聲請案號及偵查案號：臺灣臺中地方檢察署110年度聲觀字
第1168號、110年度毒偵字第2331號），提起抗告，本院裁定如
下：
    主  文
抗告駁回。
    理  由
一、抗告意旨略以：抗告人即被告陳奇賢（下稱被告）係因協助
    配合地檢署偵辦毒品案件到派出所說明時，坦承施用毒品、
    同意採尿並供出毒品來源，非現行犯，地檢署聲請觀察勒戒
    前未予被告陳述意見之機會，自有未洽。地檢署未審酌被告
    有意戒除毒癮，已於民國110年4月間開始自費參與戒癮治療
    ，被告合於戒癮治療之條件；復未審酌被告有正常工作，是
    家中經濟支柱，且需照料無工作能力之母親等情，逕向法院
    聲請觀察、勒戒，顯有未當，爰提起抗告，請求撤銷原裁定
    ，改諭知被告參加戒癮治療，讓被告能孝順母親等語。
二、按犯毒品危害防制條例第10條之罪者，檢察官應聲請法院裁
    定，令被告入勒戒處所觀察、勒戒，其期間不得逾2月。依
    前項規定為觀察、勒戒或強制戒治執行完畢釋放後，3年後
    再犯第10條之罪者，適用前2項之規定，毒品危害防制條例
    第20條第1項、第3項定有明文。
三、經查：　　　　
  ㈠被告基於施用第一級毒品海洛因之犯意，於110年5月3日晚間
    11時許，在臺中市ＯＯＯＯＯＯ與ＯＯＯＯ之公園廁所內，以針筒注射
    方式，施用第一級毒品海洛因1次，嗣於110年5月5日下午3
    時7分許，為警經其同意採尿送驗後，結果呈嗎啡、可待因
    陽性反應之事實，業據被告於警詢時坦承不諱（見毒偵卷第
    54、66至67頁），並有勘查採證(驗)同意書、臺中市政府警
    察局第一分局委託鑑驗尿液代號與真實姓名對照表、正修科
    技大學超微量研究科技中心尿液檢驗報告（原始編號：A000
    00000）在卷可稽（見毒偵卷第99、103、105頁）。足認被
    告上開任意性自白與事實相符，而堪採信。是被告確有於前
    開時間地點，施用第一級毒品海洛因之犯行，堪可認定。
  ㈡被告前因施用毒品案件，經原審法院以100年度毒聲字第13號
    裁定送觀察、勒戒後，因無繼續施用毒品傾向，於100年3月
    25日釋放出所，並經臺灣臺中地方檢察署檢察官以99年度毒
    偵字第4113、4617號為不起訴處分等情，有臺灣高等法院被
    告前案紀錄表在巻可憑（見本院卷第33、52頁），本件被告
    施用毒品之時間，距被告上次觀察、勒戒執行完畢釋放時點
    ，已逾3年。原審因認檢察官之聲請為正當，依毒品危害防
    制條例第20條第1項、第3項規定，裁定將被告送勒戒處所觀
    察、勒戒。核其認事用法並無不合，應予維持。
  ㈢被告雖以前揭情詞提起抗告，惟查：
　⒈抗告意旨謂：檢察官未給予陳述意見之機會，逕行向法院聲
    請觀察、勒戒係屬不當等語。然觀諸現行毒品危害防制條例
    ，並無課以檢察官於聲請觀察、勒戒前或法院裁定前，應訊
    問受處分人是否同意觀察、勒戒或給予陳述意見之規定。檢
    察官選擇向法院聲請裁定令被告入勒戒處所觀察、勒戒，或
    對被告為附命完成戒癮治療之緩起訴處分，均屬立法者賦予
    檢察官之職權，尚非得認係施用毒品者所享有之權利，或有
    依其意願選擇之餘地。換言之，縱使被告對於戒癮處遇之方
    式有所主張，亦僅在促請檢察官注意得否適用而已，檢察官
    並不受此等聲請之拘束。從而，本件檢察官未就聲請觀察、
    勒戒或附命完成戒癮治療之緩起訴處分等裁量要件訊問被告
    ，逕依卷內資料向法院聲請觀察、勒戒，並無違反正當法律
    程序或比例原則之情事可言。抗告意旨此部分所指，難認有
    據。
　⒉抗告意旨復謂：其於110年4月間開始自費參與戒癮治療，合
    於戒癮治療之條件等語。惟按毒品危害防制條例第24條第1
    項有關毒品戒癮治療方式，係採行「觀察、勒戒」與「緩起
    訴之戒癮治療」並行之雙軌模式(最高法院108年度台非字第
    28號裁定意旨、107年度台上字第4215號判決意旨參照)，並
    無「緩起訴之戒癮治療」應優先於「觀察、勒戒」的強制規
    定，故檢察官自得按照個案情形，依法裁量決定採行何者為
    宜。次按毒品危害防制條例所規定之「觀察、勒戒」程序，
    係針對受處分人所為保安處分，目的在戒除行為人施用毒品
    身癮及心癮，以達教化與治療之目的，其立法意旨在幫助施
    用毒品者戒毒，性質上為一療程，而非懲罰，並屬強制規定
    ，除檢察官審酌個案情形，依同條例第24條第1項為附命完
    成戒癮治療之緩起訴處分外，凡經檢察官聲請法院裁定將施
    用毒品者送勒戒處所觀察、勒戒者，法院原則上應予尊重，
    僅就其認定事實有誤、違背法令或其裁量有重大明顯瑕疵等
    為審查，此裁量權之行使苟無濫用或不當情形，自不得任意
    指為違法。本件檢察官於斟酌全般事證後，選擇向法院聲請
    對被告施以觀察、勒戒，並無認定事實錯誤、違背法令或其
    裁量有重大明顯瑕疵之可指，法院原則上應予尊重。又被告
    固有於110年4月14日至110年11月10日間，前往臺中市ＯＯＯＯＯ
    醫院服用美沙冬之事實，有被告提出之ＯＯ醫院服藥出席狀況
    紀錄可稽（見本院卷第15至21頁），惟無論實際成效如何，
    本不足以改變檢察官上開裁量權行使之適法性，況被告係於
    自行參與減害替代療法期間，再為本件施用毒品之犯行，益
    見自律性尚有不足。從而，抗告意旨此部分所指，亦難採取
    。
　⒊抗告意旨另以被告有正常工作、需照料母親、家庭經濟賴其
    支撐等語，請求撤銷原裁定。惟被告此部分所述縱令屬實，
    核非屬法定免除應送觀察勒戒之事由，亦與被告是否應裁定
    令入勒戒處所執行觀察、勒戒之判斷無涉，其此部分抗告意
    旨，亦難認有理由。
四、綜上所述，原裁定因認檢察官之聲請為正當，依毒品危害防
    制條例第20條第1項之規定，裁定令被告入勒戒處所觀察、
    勒戒，其期間不得逾2月，核無不合。被告仍執前詞提起抗
    告，為無理由，應予駁回。
五、據上論斷，應依刑事訴訟法第412條，裁定如主文。
中　　華　　民　　國　　110 　年　　12　　月　　8 　　日
            刑事第四庭    審判長法　官  蔡  名  曜
　　　　　　　　　　　　        法　官  林  宜  民
　　　　　　　　　　　　　      法　官  邱  鼎  文
以上正本證明與原本無異。
不得再抗告。
                                書記官  陳  宜  屏
　　　　　　　　　　　　　　　　
中　　華　　民　　國　　110 　年　　12　　月　　8 　　日